臺北高等行政法院判決　　　　　　　　　　　　　　　九十三年度簡字第二九九號
　　原　　　告　甲○○
　　訴訟代理人　乙○○（會計師）
　　被　　　告　財政部臺北市國稅局
　　代　表　人　張盛和（局長）
　　訴訟代理人　丙○○
右當事人間因綜合所得稅事件，原告不服財政部中華民國九十二年四月十五日台財訴
字第○九二○○一一一五七號訴願決定（案號：第00000000號），提起行政
訴訟。本院判決如左：
    主  文
原告之訴駁回。
訴訟費用由原告負擔。
　　事  實
一事實概要：原告民國（下同）八十九年度綜合所得稅結算申報，列報捐贈財團法人
  臺灣高爾夫俱樂部（下稱台灣高爾夫俱樂部）扣除額新台幣（下同）七○○、○○
  ○元，案經財政部臺灣省北區國稅局淡水稽徵所（下稱北區國稅局淡水稽徵所）查
  獲，以該項捐贈不符合所得稅法第十七條規定，通報被告予以剔除，並補稅額一○
  一、一二五元。原告不服，主張確有捐贈等情，申請復查，經被告以九十一年十一
  月二十五日財北國稅法字第○九一○二三二五一五號復查決定，駁回其申請，原告
  仍未甘服，提起訴願，亦遭決定駁回，乃向本院提起行政訴訟。
二兩造聲明：
　(一)原告聲明：訴願決定及原處分均撤銷。
　(二)被告聲明：駁回原告之訴。
三兩造之爭點：
  原告主張台灣高爾夫俱樂部係依法辦理設立登記，從事教育、文化、慈善、公益之
  法人團體，原告所為捐贈，依所得稅法規定，應准予列報扣除，是否可採？
　(一)原告主張：
    1.依憲法第十九條規定、人民有依法律納稅之義務。換言之，政府向人民徵課之
      賦稅、即須以法律明文規定及實質課稅證據為憑、方為適法。但被告等僅憑北
      區國稅局淡水稽徵所函所稱之抽象文意事項，概括將原告列為其中對象，未盡
      調查之能事，即否認原告列舉申報之捐贈扣除主張及附案之佐證捐贈憑據，已
      違反行政程序法第三十六條規定，對於納稅人有利之證據，亦應一併注意審視
      判斷，以達行政行為的合法性，確保當事人權益。
    2.按台灣高爾夫俱樂部係依法辦理設立登記之法人團體（登記字號：五十七年九
      月二日台北縣政府北府民字第九七三七三號函許可），其創立宗旨及活動符合
      民法總則所規定之要件，亦符合所得稅法第十一條第四項規定之教育、文化、
      慈善、公益之機關團體。而該財團法人為達創設目的之活動需要、自得收受會
      員及非會員之捐贈。其所開立予捐贈人之捐贈收據，依行為時對所得稅法第十
      七條第一項第二款第二目第一小目前段規定，自應予捐贈者在其當年度綜合所
      得總額百分之二十限度內列為扣除，並無疑義。原告肯定該財團法人從事教育
      、體育運動及各項公益活動之衷心，於八十九年間捐贈予七十萬元，取具該財
      團法人所製發之捐贈收據，依法列報列舉扣除、事證並無不合。
    3.原告於六十年十一月二十二日即為台灣高爾夫俱樂部之會員，迄至目前（九十
      二年五月）仍未變更會員名義，並非被告所稱之略以：如「有意」將會員證繼
      承權益轉換成了轉讓權益者：：，係為取得該權益之對價，應無上開所得稅規
      定扣除適用之對象。而被告一再以偏概全、驟下斷語，認事違背一般調查邏輯
      之經驗法則，用法即不適情也不適法。
　(二)被告主張：
    1.原告八十九年度綜合所得稅結算申報，原列報臺灣高爾夫俱樂部捐贈扣除額七
      ○○、○○○元，案經北區國稅局淡水稽徵所查獲通報被告，被告乃依相關規
      定，予以剔除並補徵綜合所得稅額一○一、一二五元。
    2.原告主張捐贈臺灣高爾夫俱樂部七○○、○○○元，已取具該俱樂部開立之捐
      贈收據，應准予列舉扣除乙節。案經北區國稅局淡水稽徵所九十一年四月二十
      五日以北區國稅淡水資字第○九一一○○三六六九號函復略稱：臺灣高爾夫俱
      樂部八十九年十二月十八日通知會員，如有意將「會員證繼承權益」轉換成「
      可轉讓權益」者，……捐贈予球場，俱樂部將開給正式捐贈收據做為抵稅用。
      按此項捐贈係俱樂部會員因取得高球證「可轉讓權益」所支付之款項，類似取
      得該權益之對價，應無所得稅法第十七條第一項第二款第二目第一小目列舉扣
      除規定之適用。是以本件捐贈款項既與規定未合，自不能列入個人綜合所得稅
      捐贈列舉扣除額，原核定尚無違誤。
　　理  由
一本件原分案號為九十二年度訴字第○二○五八號，嗣經查明，原告僅對一○一、一
  二五元之稅額起訴涉訟，未逾二十萬元，屬簡易程序案件，應改分「簡」案號，適
  用簡易程序進行，合先說明。
二按「個人之綜合所得稅，就個人綜合所得總額，減除免稅額及扣除額後之綜合所得
  淨額計徵之。」、「二、扣除額：納稅義務人就左列標準扣除額或列舉扣除額擇一
  減除外，並減除特別扣除額：：：（二）列舉扣除額：１捐贈：對於教育、文化、
  公益、慈善機構或團體之捐贈總額最高不超過綜合所得總額百分之二十為限。：：
  ：」、「納稅義務人應於每年二月二十日起至三月底止，填具結算申報書，向該管
  稽徵機關，申報其上一年度內構成綜合所得總額或營利事業收入總額之項目及數額
  ，以及有關減免、扣除之事實，並應依其全年應納稅額減除暫繳稅額、尚未抵繳之
  扣繳稅額及可扣抵稅額，計算其應納之結算稅額，於申報前自行繳納。：：：」，
  分別為行為時所得稅法第十三條、第十七條第一項第二款第二目第一小目前段、第
  七十一條第一項前段所明定。
三本件原告八十九年度綜合所得稅結算申報，列報捐贈臺灣高爾夫俱樂部扣除額七○
  ○、○○○元，案經北區國稅局淡水稽徵所查獲，以該項捐贈不符合所得稅法第十
  七條規定，通報被告予以剔除，並補徵稅額一○一、一二五元。原告不服，循序申
  請復查，提起訴願，均遭決定駁回，復起訴主張台灣高爾夫俱樂部係依法辦理設立
  登記，從事教育、文化、慈善、公益之法人團體，原告所為捐贈，依所得稅法規定
  ，應准予列報扣除，詳如其起訴狀事實欄所載理由等語。
四查原告八十九年度綜合所得稅結算申報，列舉扣除其對台灣高爾夫俱樂部之捐贈扣
  除額七○○、○○○元，有原告八十九年度綜合所得稅結算申報書及核定通知書、
  捐贈收據等影本附於原處分卷可稽。惟查台灣高爾夫俱樂部於八十九年十二月十八
  日通知會員略以如有意將會員證繼承權益轉換成可轉讓權益，個人會員以一一○萬
  元，個人會員含眷屬者以一三○萬元捐贈予球場，俱樂部並將開給正式捐贈收據，
  作為抵稅用等語，有北區國稅局淡水稽徵所九十一年四月二十五日北區國稅淡水資
  字第○九一一○○三六六九號函附原處分卷為憑，並為原告所不否認，自堪認為真
  正。又所謂捐贈係以無償即不具任何實質上之對價或利益為特質，然系爭七○○、
  ○○○元係將台灣高爾夫俱樂部原不能轉讓僅能繼承之會員證轉換為具有財產價值
  可轉讓之會員證，其既取得對價，即非屬捐贈甚明，至嗣後是否不予買賣轉讓會員
  證或放棄轉讓權益，要係另一問題，仍無礙其性質之認定。是系爭七○○、○○○
  元既係原告為取得具有財產價值可轉讓之會員證所支付之對價，並非原告以其所有
  之財產無償給與台灣高爾夫俱樂部，核與民法第四百零六條所稱贈與須為一方以自
  己之財產無償給與他方之要件不符，非屬所得稅法第十七條第一項第二款第二目第
  一小目前段所稱之捐贈，故被告否准原告所列報系爭捐贈扣除額，即非無據，原告
  訴訟代理人經通知復未到庭說明，從而被告以原告所列報之捐贈扣除額七○○、○
  ○○元並非無償贈與，而予以否准扣除並補徵綜合所得稅額一○一、一二五元之處
  分，揆諸首揭規定，核無違誤，訴願決定，予以維持，亦無不合，原告起訴意旨，
  非有理由，應予駁回。
五據上論結，本件原告之訴為無理由，爰依行政訴訟法第二百三十六條、第九十八條
  第三項前段，判決如主文。
中　　　華　　　民　　　國　　九十三　　年　　　六　　  月　  　四　　　日
                 臺 北 高 等 行 政 法 院   第 四 庭
                                         法  官　黃　本　仁
右為正本係照原本作成。
本件以訴訟事件所涉及之法律見解具有原則性者為限，始得於本判決送達後二十日內
向本院提出上訴狀並表明上訴理由，如已於本判決宣示後送達前提起上訴者，應於判
決送達後二十日內補具上訴理由（均按他造人數附繕本），且經最高行政法院許可後
方得上訴。
中　　　華　　　民　　　國　　九十三　　年　　　六　　  月　  　七　　　日
                                           書 記 官  姚國華
